臺灣高等法院刑事判決　　　　　　　　　　　　　九十三年度交上訴字第一一０號
　　上　訴　人
　　即　被　告　甲○○
右上訴人，因公共危險等案件，不服臺灣臺北地方法院，九十二年度交訴字第六０號
，中華民國九十三年五月二十八日第一審判決（起訴案號：臺灣臺北地方法院檢察署
九十二年度偵字第四八０三號）提起上訴，本院判決如左：
    主  文
上訴駁回。
甲○○緩刑年。
    事  實
一、甲○○為營業小客車（計程車）司機，負責駕駛營業小客車載運乘客，為從事駕
    駛業務之人。民國九十一年十月九日晚間九時二十分許，甲○○駕駛車牌號碼七
    二五｜ＬＧ號動力交通工具營業小客車載運乘客，沿雙向七車道之臺北市○○路
    ○段平面道路南向北方向內側車道行駛，行近該路段與辛亥路三段交岔路口、地
    面繪有直線箭頭指向標線處，原應注意駕駛人駕駛汽車，應遵守道路交通標誌、
    標線、號誌之指示，「指向線」用以指示車輛行駛方向，設於交岔路口方向專用
    車道上與禁止變換車道線配合使用時，車輛須循序前進，並於進入交岔路口後遵
    照所指方向行駛，汽車行駛至交岔路口，右轉彎時，應距交岔路口三十公尺前顯
    示方向燈或手勢，駛至路口後再行右轉，四車道以上或同向二車道道路，欲右轉
    彎時，應距交岔路口三十公尺前換入外側車道或右轉車道，且轉彎車應讓直行車
    先行，而當時雖天氣雨、但夜間有照明、視距良好，市區○○道路雖濕潤，但無
    缺陷及障礙，行車管制號誌運作正常，依其智識、能力，又無不能注意之情事，
    甲○○竟因乘客臨時告稱欲行往路口東側辛亥路三段之方向，乃在該車從內側車
    道進入路口之際，違反規定，不顧內側車道近交岔路口處地面所繪直線箭頭指向
    線之指示，且未讓沿該路段南向北方向中間及外側各車道直行之車輛先行，貿然
    強行右轉，以便進入辛亥路三段西向東方向內側車道，適有丙○○、乙○○分別
    騎乘車牌號碼ＰＱＨ（起訴書誤繕為ＰＯＨ）─八０三號、ＢＹＺ─四六七號重
    型機車沿臺北市○○路○段平面道路南向北方向外側車道行駛，行經該路口，擬
    直行通過，見狀閃煞不及，為甲○○所駕營業小客車右側車身先後擦撞，機車人
    車倒地，乙○○因此受有左膝挫傷之傷勢，丙○○則受有右胸、右手肘、右大腿
    挫傷之傷勢。甲○○雖知肇事致人受傷，卻在下車察看後，未協助救護，而駕車
    逃逸。嗣經乙○○記下車號、借用丙○○之行動電話報警處理，始由員警循線查
    獲（甲○○業務過失傷害乙○○部分未據告訴）。
二、案經被害人丙○○訴由臺北市政府警察局大安分局報請臺灣臺北地方法院檢察署
    檢察官偵查起訴。
    理  由
一、訊據上訴人即被告甲○○對於右揭事實，除否認係故意逃離車禍現場之外，餘均
    坦承不諱，其中因被告違規貿然右轉，發生車禍，致告訴人丙○○機車倒地、人
    受傷害之情，核與該告訴人所述相符，並經在場證人乙○○證實，且有告訴人受
    傷之診斷證明書、警製之交通事故調查報告表、現場圖、談話紀錄表、補充資料
    表、現場照片、車輛照片等在卷可資佐證。至於肇事逃逸部分，被告坦認伊肇事
    後，雖曾先下車察看，卻未處理，即行離去等情，核與上開告訴人及證人所述無
    異，警員洪中杰且指證告訴人之機車車頭處，沾附有營業小客車之黃色落漆等語
    ，並有該機車照片存卷可稽，衡以肇事之時，相關之汽、機車，僅有被告所駕駛
    之營業小客車（計程車）係黃色車，為被告所不否認，既有落漆，足見擦撞力道
    不小，被告復下車察看，可見當知肇事，尤其自己違規、貿然右轉，造成二輛直
    車機車擦撞、相繼倒地，情勢明顯，更是心知肚明，所辯非出故意逃離現場，無
    非畏罪飾卸之詞，要無可採。被告犯罪事證已臻明確，其犯行可以認定。
二、核被告之行為，應成立刑法第二百八十四條第二項前段之業務過失傷害罪及第一
    百八十五條之四之駕駛動力交通工具肇事致人受傷而逃逸罪。所犯二罪，犯意各
    別、行為互殊，應予分論併罰。
三、原審適用上開法條及刑法第五十一條第五款、罰金罰鍰提高標準條例第一條前段
    之規定，並審酌被告無前科、素行良好，有本院被告全國前案紀錄表可佐，因一
    時貪便求快、疏未遵守道路交通安全規則，因而肇事致告訴人受傷，肇事後旋即
    逃逸，置他人生命、身體、健康不顧，且犯後在原審中否認犯行、飾詞狡辯、未
    見悔意反省，肇事已逾一年半，猶未賠償告訴人所受損害，惟告訴人傷勢尚屬輕
    微等一切情狀，就業務過失傷害罪量處有期徒刑三月，就肇事逃逸罪量處有期徒
    刑八月，並定其應執行刑為有期徒刑十月。經核認事用法均無不合，量刑亦無不
    當，應予維持。被告以量刑過重為由，提起上訴，不能認為有理由，應予駁回。
四、雖被告在經原審法院詳查，並細述判斷理由後，始在本院坦白認罪。但衡以其現
    已與告訴人成立民事和解，有和解書一份在本院卷可憑，足見已有悔意，並知彌
    補過錯，審酌其前無不良素行，未曾受有期徒刑以上刑之宣告，素行尚稱良好，
    已見前述，經此偵、審教訓之後，當能知所警惕，應無再犯之虞，所宣告之刑，
    以暫不執行為適當，爰併諭知緩刑三年，用啟自新。
據上論斷，應依刑事訴訟法第三百六十八條，刑法第七十四條第一款，判決如主文。
本案經檢察官邱美育到庭執行職務。
中　　　華　　　民　　　國　　九十三　　年　　　八　　　月　　 十八 　　日
                              臺灣高等法院刑事第十四庭
                                  審判長法  官　陳　祐　輔
                                        法  官　陳　國　文
                                        法  官　洪　昌　宏
右正本證明與原本無異。
傷害部分不得上訴。
肇事逃逸部分如不服本判決應於收受送達後十日內向本院提出上訴書狀，其未敘述上
訴之理由者並得於提起上訴後十日內向本院補提理由書（均須按他造當事人之人數附
繕本）。
                                        書記官　廖　月　女
中　　　華　　　民　　　國　　九十三　　年　　　八　　　月　　 二十 　　日
附錄：本案論罪科刑法條全文
中華民國刑法第二百八十四條
(過失傷害罪)
因過失傷害人者，處六月以下有期徒刑、拘役或五百元以下罰金，致重傷者，處一年
以下有期徒刑、拘役或五百元以下罰金。
從事業務之人，因業務上之過失傷害人者，處一年以下有期徒刑、拘役或一千元以下
罰金，致重傷者，處三年以下有期徒刑、拘役或二千元以下罰金。
中華民國刑法第一百八十五條之四
駕駛動力交通工具肇事，致人死傷而逃逸者，處六月以上五年以下有期徒刑。
